【裁判字號】    95,易,1261
【裁判日期】    970229
【裁判案由】    業務侵占
【裁判全文】
臺灣高雄地方法院刑事判決              95年度易字第1261號
公  訴  人  臺灣高雄地方法院檢察署檢察官
被      告  乙○○
上列被告因業務侵占案件，經檢察官提起公訴（95年度偵緝字第
979 號），本院以簡式審判程序審理，判決如下：
    主  文
乙○○犯業務侵占罪，處有期徒刑柒月，減為有期徒刑參月又拾
伍日，如易科罰金，以銀元參佰元即新臺幣玖佰元折算壹日。
    事  實
一、乙○○自民國89年間起受雇於甲○○，負責電視維修、送貨
    及收取貨款，為從事業務之人。於90年1 月13日上午11時許
    ，運送35台電視機至客戶王文德位於台南市○○路828 號之
    「吉祥電器行」，並收取王文德所交付新台幣（下同）10萬
    5,000 元貨款後（起訴書誤載為11萬5,000 元，業經檢察官
    當庭更正），竟意圖為自己不法之所有，以變易持有為所有
    之業務侵占犯意，未將上開貨款繳回，全數侵占入己，並逃
    逸無蹤。嗣經甲○○察覺有異而報警處理，循線查獲上情。
二、案經高雄縣政府警察局鳳山分局報請臺灣高雄地方法院檢察
    署檢察官偵查起訴。
    理  由
一、本件被告乙○○所犯為死刑、無期徒刑、最輕本刑為3 年以
    上有期徒刑以外之罪，其於準備程序中，就被訴事實為有罪
    之陳述，經本院告知簡式審判程序之旨，並聽取檢察官及被
    告之意見後，合議庭認宜進行簡式審判程序，爰依刑事訴訟
    法第273 條之1 第1 項規定，裁定本件由受命法官獨任進行
    簡式審判程序。又前揭事實，業據被告於本院審理中坦認不
    諱（本院卷第96、115 頁），核與證人即被害人甲○○、證
    人王文德於警詢中證述情節大致相符（警卷第2 、3 頁），
    足認被告自白應與事實相符，堪以採信。本件事證明確，被
    告犯行堪以認定，應予依法論科。
二、按行為後法律有變更者，適用行為時之法律，但行為後之法
    律有利於行為人者，適用最有利於行為人之法律，刑法第2
    條第1 項定有明文。本件被告行為後，刑法及刑法施行法均
    經修正。依修正後刑法施行法第1 條之1 規定：中華民國94
    年1 月7 日刑法修正施行後，刑法分則編所定罰金之貨幣單
    位為新臺幣。94年1 月7 日刑法修正時，刑法分則編未修正
    之條文定有罰金者，自94年1 月7 日刑法修正施行後，就其
    所定數額提高為30倍。但72年6 月26日至94年1 月7 日新增
    或修正之條文，就其所定數額提高為3 倍；另刑法第33條第
    5 款則修正為：「主刑之種類如下：…五、罰金：新臺幣一
    千元以上，以百元計算之」等規定觀之，刑法第336 條第2
    項業務侵占罪之法定本刑中罰金刑最低額部分，依修正後刑
    法第33條第5 款規定為「新臺幣一千元以上，以百元計算之
    」，較諸舊法所定罰金最低額為銀元1 元以上為重，自以適
    用舊法較有利於被告。又依修正前刑法第41條第1 項前段規
    定，易科罰金得以（銀元）1 元以上3 元以下折算1 日，並
    應依修正前罰金罰鍰提高標準條例第2 條前段（業經刪除）
    規定，就原定數額提高為100 倍，亦即本件被告行為時之易
    科罰金折算標準，以銀元300 元即新臺幣900 元折算1 日。
    惟修正後刑法第41條第1 項前段則規定：易科罰金得以新臺
    幣1,000 元、2,000 元或3,000 元折算1 日。比較結果亦以
    適用舊法規定較有利於被告，自均應適用修正前之規定。
三、被告乙○○既受雇於被害人甲○○，收取貨款亦屬其工作範
    圍，自屬從事業務之人。核被告所為，係犯刑法第336 條第
    2 項之業務侵占罪。爰審酌被告為圖私利，侵占所收取之貨
    款，造成雇主財產損失，本不宜寬貸；惟念其前無犯罪紀錄
    ，有台灣高等法院被告前案紀錄表1 份在卷可參，素行尚稱
    良好，侵占貨款10萬5,000 元，雖非少數，究非鉅額，復於
    查獲後始終坦認犯行，雖未曾賠償被害人甲○○，亦未達成
    和解，惟被害人業於本院審理中表明事隔已久，已無申告之
    意（本院卷第23頁），且本院於被告經緝獲後，經傳喚被害
    人亦未到庭，尚非被告拒不和解，難謂犯罪後態度不佳等一
    切情狀，量處如主文前段所示之刑，以資儆懲。末查，被告
    本件犯罪時間90年1 月13日，係在中華民國九十六年罪犯減
    刑條例所定96年4 月24日期限以前，所犯罪名亦合於該條例
    減刑要件，雖曾經本院發布通緝，惟發布時間係96年12月11
    日，已在前開減刑條例施行日即96年7 月16日以後，有本院
    通緝書1 份在卷足憑（本院卷第75頁），自不屬該條例第5
    條所定不得減刑之情形，仍應就所犯上開之罪，減其刑期2
    分之1 ，即減為如主文後段所示之刑，並諭知易科罰金之折
    算標準。
據上論斷，應依刑事訴訟法第273 條之1 第1 項、第299 條第1
項前段，刑法第2 條第1 項、第336 條第2 項，修正前刑法第41
條第1 項前段，刑法施行法第1 條之1 ，廢止前罰金罰鍰提高標
準條例第2 條，中華民國九十六年罪犯減刑條例第2 條第1 項第
3 款、第7 條、第9 條，判決如主文。
本案經檢察官丙○○到庭執行職務。
中    華    民    國    97    年    2     月    29    日
                  刑事第六庭    法  官  林柏壽
以上正本證明與原本無異。
如不服本判決應於收受本判決後10日內向本院提出上訴書狀，並
應敘述具體理由，如未敘述上訴理由者，應於上訴期間屆滿後20
日內補提理由書狀於本院（均須按他造當事人之人數附繕本）「
切勿逕送上級法院」。
中    華    民    國    97    年    3     月    4     日
                                書記官  林國龍
附錄本案論罪科刑法條：
刑法第336 條第2 項
對於業務上所持有之物，犯前條第1 項之罪者，處6 月以上5 年
以下有期徒刑，得併科3 千元以下罰金。


司法院資訊處製作；財團法人民間司法改革基金會備份。
